臺灣新竹地方法院民事簡易判決  
109年度竹簡字第558號
原      告  謝元鈞  
被      告  鄭文生  
上列當事人間遷讓房屋等事件，本院於民國109年12月29日辯論
終結，判決如下：
    主      文
被告應將門牌號碼新竹市○○路○段○○○號三樓房屋全部遷空返還原
告。
被告應給付原告新臺幣壹拾伍萬壹仟元，及自民國一○九年十一
月七日起至清償日止，按週年利率百分之五計算之利息。
被告應自民國一○九年十一月七日起至遷讓返還房屋之日止，按
月給付原告新臺幣柒仟元。
訴訟費用由被告負擔。
本判決得假執行。
    事實及理由
壹、程序方面：
一、按訴狀送達後，原告不得將原訴變更或追加他訴，但減縮應
    受判決事項之聲明者，不在此限，民事訴訟法第255條第1項
    第3款定有明文。原告以被告向其承租門牌號碼：新竹市○○
    路○段000號3樓房屋（下稱系爭房屋），已逾2期租金未繳付
    ，原告已終止兩造間租賃關係，請求被告騰空遷讓系爭房屋
    ，並請求給付積欠租金及契約終止後之不當得利，而聲明：
    （一）被告應將系爭房屋全部遷空返還原告。（二）被告應
    給付原告新臺幣（下同）151,000元，及自起訴狀繕本送達
    翌日起至清償日止，按週年利率百分之5計算之利息。（三
    ）被告應自109年10月1日起至遷讓返還房屋之日止，按月賠
    償原告7,000元。嗣於言詞辯論程序中，就聲明第3項更正為
    ：被告應自109年11月7日起至遷讓返還房屋之日止，按月給
    付原告7,000元，有起訴狀及言詞辯論筆錄在卷可憑。經核
    與前開規定相符，應予准許。
二、被告經合法通知，未於言詞辯論期日到場，核無民事訴訟法
    第386條各款所列情形，爰依原告之聲請，准由其一造辯論
    而為判決。
貳、實體方面：
一、原告起訴主張：
    原告為系爭房屋所有權人，於103年1月1日將系爭房屋出租
    予被告，約定租期自103年1月1日起至105年12月31日止，每
    月租金7,000元，於每月1日前給付，被告並於訂約時給付押
    租保證金10,000元。前開租賃契約期滿後，兩造並未再簽訂
    新租賃契約，視為不定期租賃契約。詎被告自107年11月起
    即未按期給付租金，被告所欠租金已逾2個月以上後，經原
    告多次催告，惟被告並未置理。被告已經搬走，但屋內東西
    未搬走。原告以本件起訴狀繕本之送達，作為聲明終止系爭
    租賃契約之意思表示，則兩造租賃關係即經原告依法終止，
    原告自得請求被告遷讓返還系爭房屋及積欠107年11月至109
    年9月之租金。再兩造租賃契約既經原告合法終止，被告無
    權占有使用系爭房屋，原告受有損害，請求被告賠償原告租
    賃契約終止後占用系爭房屋之損害，即自109年11月7日起至
    遷讓返還系爭房屋之日止，按月給付原告7,000元等語。並
    於本院聲明：如主文第1、2、3項所示。
二、被告經合法通知，未於言詞辯論期日到場，亦未提出書狀作
    何聲明或答辯。
三、原告主張之前開事實，業據提出房屋租賃契約書、房屋稅籍
    證明書等件影本為證（見本院卷第17-39頁）。而被告經合
    法通知迄未到庭爭執，亦未提出書狀作何答辯，自堪信原告
    之主張為真實。又本件原告前於103年1月1日與被告訂立之
    系爭房屋租賃契約，租期自103年1月1日起至105年12月31日
    止，租賃期限屆滿，被告繼續為租賃物之使用，原告未即為
    反對意思，且繼續向被告收取租金，依民法第451條規定，
    兩造租賃契約即視為不定期限租賃。
四、按承租人租金支付有遲延者，出租人得定相當期限，催告承
    租人支付租金，如承租人於其期限內不為支付，出租人得終
    止契約。租賃物為房屋者，遲付租金之總額，非達2個月之
    租額，不得依前項之規定，終止契約。承租人於租賃關係終
    止後，應返還租賃物，民法第440條第1項、第2項前段及第4
    55條前段分別定有明文。原告主張被告自107年11月起即未
    給付租金，其遲付之租金總額已達2個月以上，原告曾多次
    向被告催繳，惟被告屆期仍未給付，亦未遵期將系爭房屋遷
    讓返還原告。原告以起訴狀繕本送達為終止兩造間租賃法律
    關係之意思表示送達，而起訴狀繕本業於109年11月7日送達
    被告，亦有送達回證在卷可參，是應認本件租賃契約關係業
    經原告合法終止而消滅。從而，原告本於終止租賃契約後之
    租賃物返還請求權，請求被告騰空遷讓返還系爭房屋予原告
    ，即屬有據。
五、次按，稱租賃者，謂當事人約定，一方以物租與他方使用收
    益，他方支付租金之契約。承租人應依約定日期，支付租金
    。同法第421條第1項、第439條前段亦定有明文。被告自107
    年11月起即未繳付租金，積欠107年11月份至109年9月份部
    分租金共計161,000元，扣除押租保證金10,000元後，尚欠1
    51,000元，則原告依兩造租賃契約之法律關係，請求被告給
    付積欠107年11月份至109年9月份之租金151,000元，亦屬有
    據。
六、又無法律上原因而受利益，致他人受損害者，應返還其利益
    ，民法第179條前段定有明文。而無權占有他人土地房屋，
    可能獲得相當於租金之利益，為社會通常之觀念，最高法院
    61年台上字第1695號著有判例意旨可資參照。查兩造間就系
    爭房屋租賃契約之法律關係，業經原告於109年11月7日合法
    終止，已如前述，惟被告於租賃契約關係終止後，仍未將系
    爭房屋騰空遷讓返還原告，核即屬無權占用，自屬無法律上
    之原因而受有相當於租金之不當利益，並致原告受有損害。
    從而，原告依不當得利之法律關係請求被告返還利益，而請
    求被告自109年11月7日起至遷讓返還系爭房屋之日止，按月
    給付原告相當於租金之不當得利7,000元，同屬有據。
七、給付有確定期限者，債務人自期限屆滿時起，負遲延責任；
    遲延之債務，以支付金錢為標的者，債權人得請求依法定利
    率計算之遲延利息；應付利息之債務，其利率未經約定，亦
    無法律可據者，週年利率為百分之5，民法第229條第1項、
    第233條第1項前段及第203條分別定有明文。又被告積欠之
    租金151,000元均約定有給付期限為每月1日前，則被告未於
    約定之給付期限前給付，自應自各期租金給付期限屆滿時起
    負遲延責任，是原告併就被告積欠之租金151,000元，請求
    自起訴狀繕本送達翌日即109年11月7日起至清償日止，按週
    年利率百分之5計算之利息，亦無不合，應予准許。
八、綜上所述，原告依租賃、不當得利之法律關係，請求被告將
    系爭房屋遷讓返還予原告，並給付租金151,000元及自109年
    11月7日起至清償日止，按週年利率百分之5計算之利息，及
    自109年11月7日起至被告交還系爭房屋日止，按月給付相當
    租金之不當得利7,000元，為有理由，應予准許。又本件係
    就民事訴訟法第427條第2項訴訟適用簡易程序所為被告敗訴
    之判決，就原告部分勝訴部分，應依職權宣告假執行。
據上論結，本件原告之訴為有理由，依民事訴訟法第436條第2項
、第385條第1項、第389條第1項第3款、第78條，判決如主文。
中　　華　　民　　國　　110 　年　　1 　　月　　12　　日
                  新竹簡易庭    法  官  邱玉汝
以上正本係照原本作成。
如對本判決上訴，須於判決送達後20日內向本院提出上訴狀；如
委任律師提起上訴者，應一併繳納上訴審裁判費。
中　　華　　民　　國　　110 　年　　1 　　月　　12　　日
                                書記官  陳筱筑